臺灣臺東地方法院刑事判決　　　　　　　100年度易字第322號
公　訴　人　臺灣臺東地方法院檢察署檢察官
被　　　告　林信吉
上列被告因違反毒品危害防制條例案件，經檢察官提起公訴（
100年度毒偵字第406號），被告於準備程序中為有罪之陳述，經
本院裁定以簡式審判程序審理，判決如下：
    主  文
林信吉施用第二級毒品，累犯，處有期徒刑柒月。
    犯罪事實
一、林信吉曾於民國96年間因施用毒品案件，經本院以97年度毒
    聲字第4號裁定令入勒戒處所施以觀察、勒戒，認無繼續施
    用毒品之傾向，於97年5月5日觀察、勒戒執行完畢出所，並
    由臺灣臺東地方法院檢察署檢察官以96年度毒偵緝字第48號
    為不起訴處分確定；復於98年間因施用毒品案件，經本院以
    98年度東簡字第145號判決判處有期徒刑6月確定，而於98年
    8月24日易科罰金執行完畢，猶不知悔改，於前案觀察、勒
    戒執行完畢釋放5年內再犯上開施用毒品之罪，且經法院判
    處罪刑確定後，復另基於施用第二級毒品甲基安非他命之犯
    意，於100年5月26日上午8時許，在其位於臺東縣卑南鄉○
    ○村○○路241號居所內，以將第二級毒品甲基安非他命置
    入玻璃球內燒烤吸食所生煙霧之方式，施用第二級毒品甲基
    安非他命乙次，用畢即信手將該吸食器丟棄。旋於同年月28
    日晚上10時10分許，為警在址設臺東縣臺東市○○路38巷25
    號之R兔KTV前臨檢，經發現其為毒品列管人口而至臺東縣警
    察局臺東分局馬蘭派出所接受詢問。嗣於同日晚上10時58分
    許，為警徵得其同意採集由其親自排放及封簽之尿液檢體，
    經送慈濟大學濫用藥物檢驗中心檢驗之結果，呈安非他命類
    （安非他命、甲基安非他命）陽性反應，始悉上情。
二、案經臺東縣警察局臺東分局報告臺灣臺東地方法院檢察署檢
    察官偵查起訴。
    理  由
一、被告林信吉所犯係死刑、無期徒刑或最輕本刑為3年以上有
    期徒刑以外之罪，亦非高等法院管轄之第一審案件，其於準
    備程序進行中，先就被訴事實為有罪之陳述，經本院告知簡
    式審判程序之旨，並聽取檢察官及被告之意見後，裁定以簡
    式審判程序進行審理，是依刑事訴訟法第273條之2規定，本
    件之證據調查，不受同法第159條第1項、第161條之2、第
    161條之3、第163條之1及第164條至第170條規定之限制，合
    先敘明。
二、上揭犯罪事實，業據被告於偵查及本院審理中坦白承認（見
    毒偵卷第18至19頁及本院卷第20頁、第21頁背面至第22頁背
    面），而其於查獲當日即100年5月28日同意由警方所採集之
    尿液檢體，經送慈濟大學濫用藥物檢驗中心以酵素免疫分析
    法初步檢驗並以氣相層析質譜儀法複驗之結果，呈安非他命
    類（安非他命、甲基安非他命）陽性反應乙節，此有該檢驗
    中心檢驗總表（編號：0000000000）、臺東縣警察局臺東分
    局100年度偵辦毒品案件嫌疑尿液採集代碼對照表（代號：
    B-105）各1紙在卷可稽（見警卷第6至7頁），且酵素免疫分
    析法與氣相層析質譜儀法兩者之分析原理相異，尿液檢體同
    時引起二種檢測分析法均呈偽陽性之機率極低，為行政院衛
    生署管制藥品管理局90年9月13日管檢字第98064號函所揭示
    ，是上開檢驗結果之正確性，應堪認定。再毒品施用後於尿
    液、血液中可檢出之最大時限，與施用劑量、施用頻率、施
    用方式、施用者飲水量之多寡、個人體質、代謝情況、檢體
    收集時間點及所用檢測方法之靈敏度等因素有關，因個案而
    異，一般於尿液中可檢出之最長時限，第二級毒品甲基安非
    他命為施用後1至5天等情，亦有行政院衛生署管制藥品管理
    局92年7月23日管檢字第0920005609號函1紙附卷可參，是被
    告於上揭時間確有施用第二級毒品甲基安非他命之犯行，足
    徵被告上開任意性自白與事實相符，堪以採信。綜上所述，
    本件事證明確，被告犯行洵堪認定，應依法論科。
三、論罪科刑部分：
（一）按觀察、勒戒或強制戒治執行完畢釋放後，5年內再犯第
      10條之罪者，檢察官或少年法院（地方法院少年法庭）應
      依法追訴或裁定交付審理，毒品危害防制條例第23條第2
      項定有明文。經查，被告前於96年間因施用毒品案件，經
      本院以97年度毒聲字第4號裁定令入勒戒處所施以觀察、
      勒戒，認無繼續施用毒品之傾向，於97年5月5日觀察、勒
      戒執行完畢出所，並由臺灣臺東地方法院檢察署檢察官以
      96年度毒偵緝字第48號為不起訴處分確定在案，此有臺灣
      高等法院被告前案紀錄表在卷可按，是被告於上開觀察勒
      戒執行完畢釋放後5年內，再為本件施用第二級毒品甲基
      安非他命犯行，自應依法追訴審理。
（二）次按甲基安非他命屬毒品危害防制條例第2條第2項第2款
      所規定之第二級毒品。核被告所為，係犯毒品危害防制條
      例第10條第2項之施用第二級毒品罪。又其非法持有第二
      級毒品甲基安非他命進而施用，持有毒品之行為乃施用毒
      品之當然手段，不另論以持有毒品罪（最高法院74年臺上
      字第3404號判例意旨參照）。再其有如犯罪事實欄一所載
      之論罪科刑及執行情形，此有臺灣高等法院被告前案紀錄
      表附卷可參，其前曾受有期徒刑之執行完畢，於5年以內
      故意再犯本件最重本刑為有期徒刑以上之罪，為累犯，應
      依刑法第47條第1項之規定加重其刑。
（三）又按犯第4條至第8條、第10條或第11條之罪，供出毒品來
      源，因而查獲其他正犯或共犯者，減輕或免除其刑，修正
      後毒品危害防制條例第17條第1項固有明文。考其立法意
      旨，重在鼓勵被告具體供出其前手或共犯，以杜絕毒品之
      蔓延與氾濫為目的，故其所供之毒品來源必有助益偵查機
      關查獲其前手或共犯，始得據以適用上開減刑規定。準此
      ，該條例第17條第1項所稱「供出毒品來源，因而查獲其
      他正犯或共犯者」，係指被告供出毒品來源之對向性正犯
      ，或與其具有共同正犯、共犯（教唆犯或幫助犯）關係之
      毒品由來之人相關資料，諸如其前手、共同正犯、教唆犯
      、幫助犯之姓名、年籍、住居所或其他足資辨別之特徵等
      項，使調查或偵查犯罪之公務員得據以對之發動調查或偵
      查程序，並因此而確實查獲其人、其犯行者，始足當之。
      申言之，被告之「供出毒品來源」，與調查或偵查犯罪公
      務員對之發動調查或偵查並進而查獲之間，論理上須具有
      先後且相當之因果關係，非謂被告一有「自白」、「指認
      」毒品來源之正犯或共犯，而查獲在後，即得依上開規定
      予以減刑。若被告供出毒品來源之前，調查或偵查犯罪之
      公務員已有確切證據，足以合理懷疑被告所供毒品來源之
      正犯或共犯，則嗣後之查獲與被告「供出毒品來源」間，
      即欠缺先後且相當之因果關係，自不得適用上開規定予以
      減輕其刑。至被告供出毒品來源之時點，雖不以在偵查中
      供出為限，即審判中始供出者亦無不可，然被告所自白或
      指認為毒品由來之人，如僅有綽號而難以確定其特徵，或
      已死亡或通緝等在客觀上實已無從使調查或偵查機關人員
      為有效地調查或偵查作為，或並未因其自白進而確實查獲
      被指認人之犯行者，均與上開要件未合，自不得執此邀獲
      減輕其刑之寬典（最高法院99年度臺上字第2218號、98年
      度臺上字第3274號、第6774號、97年度臺上字第6686號判
      決要旨可資參照）。查被告雖供出毒品來源為真實姓名年
      籍不詳綽號「阿羊」之成年男子，然依卷內現存事證，迄
      今亦未因被告供出毒品來源而查獲綽號「阿羊」之成年男
      子販賣毒品犯行之情事，自難依毒品危害防制條例第17條
      第1項之規定減輕其刑，併此敘明。
（四）爰審酌被告正值壯年，不思尋求正當之身心發展，前因多
      次施用毒品之行為，而受觀察、勒戒及徒刑之處遇，猶未
      能杜絕毒品之誘惑，再次施用第二級毒品，足見其自制力
      薄弱，漠視法令禁制與刑罰處遇，且施用毒品非但對個人
      身心戕害甚鉅，對社會秩序亦潛藏有高度危險，惟念及其
      施用毒品之動機及目的僅在求一己快感，且於犯後尚能坦
      承犯行，態度非惡，兼衡酌其犯罪情節、品性素行、生活
      狀況不佳、教育程度為高職畢業等一切情狀，量處如主文
      所示之刑。
四、末查，被告施用第二級毒品所用之吸食器，雖為被告所有供
    施用第二級毒品所用之物，然已丟棄滅失乙情，業經被告陳
    明在卷（見偵卷第19頁），且該物品本質上尚可供其他用途
    使用，客觀上難認係專供施用毒品之器具，核非違禁物，爰
    不另為沒收之諭知。
據上論斷，應依刑事訴訟法第273條之1第1項、第299條第1項前
段，毒品危害防制條例第10條第2項，刑法第11條前段、第47條
第1項，判決如主文。
本案經檢察官許慧珍到庭執行職務。
中    華    民    國   100    年    10    月    27    日
                  刑事第一庭  法  官  彭凱璐
以上正本證明與原本無異。
如不服本判決應於收受送達後10日內向本院提出上訴書狀，並應
敘述具體理由；其未敘述上訴理由者，應於上訴期間屆滿後20日
內向本院補提理由書（均須按他造當事人之人數附繕本）。「切
勿逕送上級法院」。
                              書記官  陳憶萱
中    華    民    國   100    年    10    月    27    日
附錄論罪科刑法條：
毒品危害防制條例第10條
施用第一級毒品者，處6月以上5年以下有期徒刑。
施用第二級毒品者，處3年以下有期徒刑。